臺灣苗栗地方法院民事判決　　　　　　　　　　九十二年度訴字第二一八號
　　原　　　告　統聯汽車客運股份有限公司
　　法定代理人　甲○○
　　訴訟代理人　乙○○
　　　　　　　　丙○○
　　被　　　告　松生交通股份有限公司
　　法定代理人　己○○
　　訴訟代理人　庚○○
　　被　　　告　壬○○
　　被　　　告　大榮汽車貨運股份有限公司
　　法定代理人　戊○○
　　訴訟代理人　癸○○
　　被　　　告　辛○○
　　右二　被告
　　共　　　同
　　訴訟代理人　丁○○
右當事人間請求侵權行為損害賠償事件，本院於民國九十三年六月十八日言詞辯論終
結，判決如下：
    主      文
被告松生交通股份有限公司與被告壬○○應連帶給付原告新臺幣貳拾壹萬壹仟陸佰貳
拾參元，及自民國九十二年六月七日起至清償日止按年息百分之五計算之利息。
被告大榮汽車貨運股份有限公司與被告辛○○應連帶給付原告新臺幣玖萬零陸佰玖拾
陸元，及自民國九十二年六月十二日起至清償日止按年息百分之五計算之利息。
原告其餘之訴駁回。
訴訟費用由被告松生交通股份有限公司與被告壬○○連帶負擔百分之二十二；被告大
榮汽車貨運股份有限公司與被告辛○○連帶負擔百分之十；餘由原告負擔。
本判決第一項，於原告以新臺幣柒萬零伍佰肆拾壹元供擔保後，得假執行；但被告松
生交通股份有限公司與被告壬○○如以新臺幣貳拾壹萬壹仟陸佰貳拾參元為原告預供
擔保，得免為假執行。
本判決第二項，於原告以新臺幣參萬零貳佰參拾貳元供擔保後，得假執行；但被告大
榮汽車貨運股份有限公司與被告辛○○如以新臺幣玖萬零陸佰玖拾陸元為原告預供擔
保，得免為假執行。
原告其餘假執行之聲請駁回。
    事      實
甲、原告方面：
  壹、聲明：
    一、被告應連帶給付原告新臺幣（下同）九十五萬二千三百九十一元，及自民事
        聲明追加書狀送達翌日起至清償日止按年息百分之五計算之利息。
    二、願供擔保請准宣告假執行。
  貳、陳述：
    一、民國九十年六月二十二日中午十二時許，被告松生交通股份有限公司（下稱
        松生公司）之司機即被告壬○○駕駛松生公司所有車牌號碼ＱＵ─八七六號
        半聯結車，與被告大榮汽車貨運股份有限公司（下稱大榮公司）之司機即被
        告辛○○駕駛大榮公司所有車牌號碼ＨＳ─一二五號半聯結車，行經國道一
        號中山高速公路南下一四一點一公里處時，因均未與前車保持安全距離，致
        過失碰撞原告所有由司機張勇富所駕駛車牌號碼ＦＸ─三三○號營業大客車
        （下稱系爭車輛），造成系爭車輛受損，車上乘客多人受傷。
    二、本件肇事責任業經臺灣省竹苗區車輛行車事故鑑定委員會鑑定屬被告之過失
        在案，爰依民法第一百八十四條第一項前段、第一百八十五條第一項前段、
        第一百八十八條第一、二項、第一百九十一條之二規定，請求被告連帶賠償
        損害。
    三、茲將請求損害賠償之金額臚列如下：
    （一）系爭車輛修理費用四十五萬七千五百七十一元（其中工資為二十萬六千五
          百元，零件材料費為二十五萬一千零七十一元）。
    （二）系爭車輛修復期間無法營業之損失四十七萬三千三百十元（每日損失一萬
          五千七百七十七元，共三十日），上開金額業已扣除成本。
    （三）拖吊費八千五百元。
    （四）系爭車輛乘客胡秋文、吳淑媛急診費一千零十元。
    （五）原告與乘客胡秋文達成和解賠償之金額一萬二千元。
        以上總計金額為九十五萬二千三百九十一元。
  參、對被告抗辯所為之陳述：
    一、本件係被告大榮公司之駕駛辛○○未與前車即原告所有系爭車輛保持安全距
        離，致追撞原告所有系爭車輛後，被告松生公司之駕駛壬○○復未與前車即
        被告大榮公司所有車輛保持安全距離，再由後追撞大榮公司所有車輛，大榮
        公司車輛向前推撞系爭車輛，系爭車輛遭受被告等之直接侵害與間接侵害因
        而受損，是被告四人均為共同侵權行為人，應負連帶賠償責任。
    二、原告所有系爭車輛業已修復完畢，上開修理費不須扣除折舊，如仍應折舊，
        應以平均法計算之。
  肆、證據：提出國道公路警察局造橋分隊交通事故現場草圖、臺灣省竹苗區車輛行
      車事故鑑定委員會鑑定意見書、肇事估價單、行車憑單（出勤卡）、原告公司
      九十年六月份績優路線營運月報表、拖吊費收據、診斷證明書二件、急診醫療
      費用收據四件、和解書、駕駛執照、行車執照、平均法計算表、車輛進出廠日
      報表、車輛滯廠日報表（均影本）及車損照片三張為證；並聲請囑託臺中縣汽
      車保養商業同業公會及臺灣區汽車修理工業同業工會鑑定系爭車輛合理之修理
      費用及修理天數；另聲請本院向交通部公路總局臺北區監理所調取原告公司九
      十年度六月份臺北至高雄之平均每車每日營收表；暨聲請訊問證人蔡呈鴻。
乙、被告松生公司方面：
  壹、聲明：
    一、原告之訴及假執行之聲請均駁回。
    二、如受不利之判決，願供擔保請准免為假執行。
  貳、陳述：
    一、被告松生公司之車並未撞及原告之車輛，原告車輛受損，係遭另一被告大榮
        公司之車追撞所致。原告雖將被告松生公司列為被告，惟就松生公司之車如
        何造成其損害，及造成如何之損害，均未能舉證證明之，自不足採信。
    二、依原告車輛之駕駛張勇富於警訊供稱：「‧‧我車剛停住，後方乙部ＨＳ─
        一二五號半聯結車就追撞上來，我車再推撞前方乙部Ｒ四─五六六號半聯結
        車而肇事」等語。足見原告車輛僅受大榮公司之車輛撞及，其損害乃大榮公
        司之車輛所造成，與被告松生公司無涉。
    三、行車紀錄紙依其圓弧，自外向圓心起算，正常為四條線，最外層為速度線，
        隨速度快慢而高低，第二條為傳動軸線，傳動軸動時會呈黑色粗線，否則為
        細線，第三條為電路線，為一細線，第四條於最內層，為里程線，每五公里
        往上，五公里往下。速度線係精密細線，依速度而劃，不可能有跳動黑點。
        然被告大榮公司提出之該公司車輛行車紀錄紙影本，其上竟有跳動黑點，已
        屬可疑，況依該黑點散佈之情形觀之，其時間約有十分鐘之久，亦顯與被告
        大榮公司主張該公司車輛及時煞停之情不符。
    四、關於車輛修理費部分，原告提出之估價單，其中第四十八項大樑校正部分，
        並不需要。擋風玻璃部分，需要工資一萬四千元，亦屬太高。系爭車輛至多
        僅需十天即可修復，原告請求三十天之營業損失，自屬無據。拖吊費八千五
        百元不爭執。對乘客胡秋文坐在原告車輛上，因本件事故受傷，並與原告以
        一萬二千元達成和解，亦不爭執，惟應扣除已請領之強制汽車責任保險理賠
        金。本件事故發生於九十年六月二十二日，原告於同年月二十九日始作估價
        單，是該七日應予扣除。
  參、證據：聲請本院調取原告公司九十一年度營利事業所得稅資料。
丙、被告壬○○方面：未於言詞辯論期日到場，亦未提出書狀作何聲明或陳述。
丁、被告大榮公司、辛○○方面：
  壹、聲明：
    一、原告之訴及假執行之聲請均駁回。
    二、如受不利之判決，願供擔保請准免為假執行。
  貳、陳述：
    一、依肇事現場車輛由後往前之排列次序為：Ｆ車臺灣汽車客運公司ＦＡ─二○
        八號營大客車、Ｅ車松生公司ＱＵ─八七六號砂石半聯結車、Ｄ車大榮公司
        ＨＳ─一二五號半聯結車、Ｇ車統聯公司ＦＸ─三三○號營大客車、Ａ車味
        丹企業公司Ｒ四─五六六號半聯結車、Ｂ車山隆通運公司ＫＦ─九八五號半
        聯結車、Ｃ車興銘交通事業公司ＩＪ─六○一號車。
    二、而依肇事現場照片顯示：
    （一）就Ｂ車與Ｃ車而言：Ｃ車之車頭未受損，車尾與Ｂ車已分離，但Ｂ車之車
          頭右前側部位受損凹陷，右車門玻璃破碎，可見Ｂ車有瞬間碰撞Ｃ車，Ｃ
          車車尾被撞後彈開。是Ｂ車未保持安全距離，致碰撞前車Ｃ車甚明。
    （二）就Ａ車與Ｂ車而言：Ａ車之車頭與Ｂ車車尾輕微碰撞，Ａ車車頭輕微凹陷
          ，應是Ａ車已煞停後遭後車追撞再往前推撞Ｂ車，或Ａ車已接近煞停之際
          自行輕微碰撞Ｂ車所致。
    （三）就Ｇ車與Ａ車而言：Ｇ車之車頭與Ａ車之車尾輕微碰撞，Ｇ車之車頭輕微
          凹陷，應是Ｇ車（被告誤為Ａ車）已煞停後遭後車追撞再往前推撞Ａ車，
          或Ｇ車（被告誤為Ａ車）已接近煞停之際自行輕微碰撞Ａ車所致。
    （四）就Ｄ車與Ｇ車而言：Ｄ車之車頭與Ｇ車之車尾碰撞，Ｄ車右前車頭凹陷，
          Ｇ車車尾下方凹陷，應是Ｄ車已煞停後遭後車追撞，或Ｄ車已接近煞停之
          際自行輕微碰撞Ｇ車所致。
    （五）就Ｅ車與Ｄ車而言：Ｅ車之車頭與Ｄ車之車尾嚴重碰撞，Ｅ車之車頭嚴重
          凹陷彎曲，且將Ｄ車之車尾擎起，輪胎離地，應是Ｅ車未保持安全距離，
          自後追撞Ｄ車，Ｄ車再追撞Ｇ車所致。
    （六）就Ｆ車與Ｅ車而言：Ｆ車之車頭與Ｅ車之車尾嚴重碰撞，Ｆ車之車頭嚴重
          凹陷，應是Ｆ車未保持安全距離，自後追撞Ｄ車所致。
        綜上分析，足認本件事故應係松生公司之Ｅ車自後嚴重追撞大榮公司之Ｄ車
        ，致大榮公司之Ｄ車再往前推撞原告之Ｇ車。
    三、惟應再審究者，係大榮公司之Ｄ車在遭松生公司之Ｅ車自後追撞之前，是否
        已先追撞原告之Ｇ車？
    （一）依警繪現場草圖顯示，Ｄ車車尾正後方有一道長十公尺之煞車痕，顯見Ｄ
          車駕駛人有注意車前狀況，故有煞車之動作。
    （二）依Ｄ車之行車紀錄紙顯示，本件事故發生時，Ｄ車已煞停，速度幾近於零
          ，並於時速零點處有震動點（即在速度為零時發生碰撞）。
    （三）Ｄ車駕駛人即被告辛○○於臺灣省竹苗區車輛行車事故鑑定委員會開會通
          知單發言表示：「本人辛○○正常行駛中，前方塞車致煞停，不料後方來
          車相繼二次推撞我所駕駛之車輛‧‧，造成嚴重毀損」。
        綜上所述，Ｄ車在遭後方Ｅ、Ｆ車相繼追撞之前，業已煞停，並未追撞前方
        Ｇ車，而係遭後方Ｅ、Ｆ車相繼追撞後，因追撞力道極大，遂再往前推撞Ｇ
        車所致。是以被告辛○○並無肇事責任。
    四、雖臺灣省竹苗區車輛行車事故鑑定委員會鑑定意見認：「第一段：辛○○駕
        駛半聯結車（Ｄ車），未保持安全行車距離，追撞前車，為肇事原因。張勇
        富駕駛營大客車（Ｇ車）與楊武管駕駛半聯結車（Ａ車）與陳步清駕駛半聯
        結車（Ｂ車）與黃秋南駕駛營大客車（Ｃ車），均無肇事因素。第二段：壬
        ○○駕駛半聯結車（Ｅ車），未保持安全行車距離，追撞前車，為肇事原因
        。辛○○駕駛半聯結車（Ｄ車）與張勇富駕駛營大客車（Ｇ車），均無肇事
        因素。第三段：丁水欽駕駛營大客車，未保持安全行車距離，追撞前車，為
        肇事原因」；臺灣省車輛行車事故覆議鑑定委員會覆議意見亦同上見解。惟
        查上開鑑定意見，係以警訊筆錄、現場圖、車損照片為其鑑定基礎，然依車
        損照片顯示，Ｄ車車頭受損情形，比後方之Ｅ、Ｆ車受損輕微，況Ｄ車受Ｅ
        車撞擊後，車尾輪胎被架起離地，顯然Ｄ車之車頭受損及推撞前方Ｇ車，係
        受後方之Ｅ、Ｆ車相繼追撞所致，是上開鑑定意見認Ｄ車有先行追撞Ｇ車之
        情事，顯屬無據。
    五、Ｇ車之受損，究係在Ｅ、Ｆ車相繼追撞Ｄ車之前，因Ｄ車未保持行車安全距
        離而先行追撞Ｇ車所致？抑或Ｅ、Ｆ車相繼追撞Ｄ車，Ｄ車再推撞Ｇ車所致
        ？二者之因果關係如何？何者與Ｇ車受損之因果關係較大？亦有探求之必要
        。茲被告辛○○否認其駕駛行為與Ｇ車之受損間有相當因果關係存在，原告
        自應就此負舉證之責。
    六、關於原告請求損害賠償數額之意見：
    （一）原告提出者為修理費估價單，非實際之支出，且未扣除折舊，其請求顯無
          理由。
    （二）原告車輛之修復均僅係小零件之更換，若修理廠積極修復，工期不超過三
          天，原告請求修復期間三十日之營業損失，顯然過長；況原告應該有預備
          車輛，是此部份並無損失，縱有，亦只須三天；且原告自列之每日營業損
          失金額，亦屬無據。
    （三）拖吊費過高，應依國道高速公路管理當局所定之拖吊費用標準計收。
    （四）對乘客胡秋文、吳淑媛二人之急診費一千零十元部分，無意見。
    （五）原告與乘客胡秋文和解一萬二千元部分，乃原告依其與胡秋文間之和解契
          約而支付，與被告無關。
  參、證據：提出警繪現場草圖、大榮公司所有Ｄ車行車紀錄紙、開會通知單之發言
      紀錄（均影本）各一件及事故現場照片九張為證；並聲請本院命原告及被告松
      生公司提出行車紀錄紙。
戊、本院依職權向內政部警政署國道公路警察局第二警察隊調取本件車禍事故之道路
    交通事故調查表、現場圖、筆錄及行車紀錄紙等資料；並向交通部公路總局臺北
    區監理所及原告公司營業課、財務課調取九十年度六月份統聯公司績優路線（臺
    北─高雄線）之平均每車每日營收淨利表。
    理      由
甲、程序方面：
  一、被告壬○○經合法通知，未於言詞辯論期日到場，核無民事訴訟法第三百八十
      六條各款所列情形，爰依原告之聲請，由其一造辯論而為判決。
  二、又訴狀送達後，原告不得將原訴變更或追加他訴，但請求之基礎事實同一或不
      甚礙被告之防禦及訴訟之終結者，不在此限，民事訴訟法第二百五十五條第一
      項第二、七款定有明文。本件原告原對被告四人聲請發支付命令，嗣經本院以
      被告大榮公司及被告辛○○之營業所及
      回原告關於此部分支付命令之聲請，其後被告松生公司及壬○○對支付命令提
      出異議，視為起訴，原告遂再追加請求被告大榮公司及辛○○應與被告松生公
      司及壬○○連帶負損害賠償責任，核其追加之訴屬同一基礎事實，且不甚礙被
      告之防禦及訴訟之終結，與上揭法條規定相符，是原告此部分所為訴之追加，
      應予准許，併此敘明。
乙、實體方面：
  一、原告起訴主張：九十年六月二十二日中午十二時許，被告松生公司之司機即被
      告壬○○駕駛松生公司所有車牌號碼ＱＵ─八七六號半聯結車，與被告大榮公
      司之司機即被告辛○○駕駛大榮公司所有車牌號碼ＨＳ─一二五號半聯結車，
      行經國道一號中山高速公路南下一四一點一公里處時，因均未與前車保持安全
      距離，致過失碰撞原告所有由司機張勇富所駕駛車牌號碼ＦＸ─三三○號營業
      大客車，造成系爭車輛受損，車上乘客多人受傷。上開肇事責任業經臺灣省竹
      苗區車輛行車事故鑑定委員會鑑定屬被告之過失在案，爰依民法第一百八十四
      條第一項前段、第一百八十五條第一項前段、第一百八十八條第一、二項、第
      一百九十一條之二規定，請求被告連帶賠償車輛修理費用四十五萬七千五百七
      十一元、系爭車輛修復期間無法營業之損失四十七萬三千三百十元、拖吊費八
      千五百元、乘客胡秋文、吳淑媛急診費一千零十元、原告與乘客胡秋文達成和
      解賠償之金額一萬二千元，總計為九十五萬二千三百九十一元等語。
  二、被告松生公司則以：被告松生公司之車並未撞及原告之車輛，原告車輛受損，
      係遭另一被告大榮公司之車追撞所致。況依原告車輛之駕駛張勇富於警訊供稱
      ：「‧‧我車剛停住，後方乙部ＨＳ─一二五號半聯結車就追撞上來，我車再
      推撞前方乙部Ｒ四─五六六號半聯結車而肇事」等語，足見原告車輛僅受大榮
      公司之車輛撞及，與被告松生公司無涉。原告提出之車輛修理費估價單，其中
      第四十八項大樑校正部分，並不需要；擋風玻璃部分，需要工資一萬四千元，
      亦屬太高；另系爭車輛至多僅需十天即可修復，原告請求三十天之營業損失，
      自屬無據；對拖吊費八千五百元不爭執；對乘客胡秋文因本件事故受傷，原告
      業與其達成和解賠償一萬二千元，亦不爭執，惟認應扣除胡秋文已請領之強制
      汽車責任保險理賠金。另本件事故發生於九十年六月二十二日，原告於同年月
      二十九日始作估價單，該七日應予扣除等語，資為抗辯。被告壬○○則未於言
      詞辯論期日到場，亦未提出書狀作何聲明或陳述。
  三、被告大榮公司、辛○○則以：依肇事現場車輛之排列次序及肇事現場照片顯示
      ，本件事故係大榮公司之車業已煞停後，後方松生公司之車輛及臺灣汽車客運
      公司之國光號未保持安全距離，自後追撞大榮公司之車輛，致大榮公司之車再
      往前推撞原告之系爭車輛所致，是被告辛○○並無肇事責任。另臺灣省竹苗區
      車輛行車事故鑑定委員會之鑑定意見，顯與車損照片所示情形不符，尚難採信
      。又原告提出者為修理費估價單，非實際之支出，且未扣除折舊；系爭車輛修
      復所需時間應不超過三天，原告請求修復期間三十日之營業損失，顯然過長；
      況原告應該有預備車輛，是此部份並無損失；拖吊費太高；對乘客胡秋文、吳
      淑媛二人之急診費一千零十元部分，無意見；原告與乘客胡秋文和解一萬二千
      元部分，乃原告依其與胡秋文間之和解契約而支付，與被告無關等語，資為抗
      辯。
  四、原告主張九十年六月二十二日中午十二時許，被告松生公司之司機即被告壬○
      ○駕駛松生公司所有車牌號碼ＱＵ─八七六號半聯結車，與被告大榮公司之司
      機即被告辛○○駕駛大榮公司所有車牌號碼ＨＳ─一二五號半聯結車，行經國
      道一號中山高速公路南下一四一點一公里處時，與原告所有由司機張勇富所駕
      駛車牌號碼ＦＸ─三三○號營業大客車發生碰撞，造成系爭車輛受損，車上乘
      客亦有多人受傷之事實，業據其提出國道公路警察局造橋分隊交通事故現場草
      圖、臺灣省竹苗區車輛行車事故鑑定委員會鑑定意見書等件為證（見本院卷第
      二八至三二頁），並為到場被告所不爭執，復經本院依職權向內政部警政署國
      道公路警察局第二警察隊調取本件車禍事故之道路交通事故調查表、現場圖、
      筆錄等資料查明屬實（見本院卷第六一至九五頁），堪信原告此部份主張為真
      實。
  五、惟原告主張原告所有系爭車輛係遭後方被告大榮公司之車及再後方被告松生公
      司之車，因均未保持安全距離，致往前追撞而受損乙節，則為被告所否認，被
      告松生公司並以：伊並未追撞原告所有系爭車輛，該系爭車輛之受損係遭被告
      大榮公司之車追撞所致等語置辯。被告大榮公司、辛○○則以：伊並未追撞原
      告所有系爭車輛，本件係被告松生公司之車追撞大榮公司之車後，大榮公司之
      車始往前推撞原告之系爭車輛，大榮公司之駕駛辛○○並無肇事責任等語置辯
      。是本件首應審究者，厥為上開車輛之碰撞經過為何？被告應否負擔系爭車輛
      損害之責任？經查：
  （一）依肇事後現場車輛由後往前之排列次序為：臺灣汽車客運公司ＦＡ─二○八
        號營大客車、松生公司ＱＵ─八七六號砂石半聯結車、大榮公司ＨＳ─一二
        五號半聯結車、統聯公司ＦＸ─三三○號營大客車、味丹企業公司Ｒ四─五
        六六號半聯結車、山隆通運公司ＫＦ─九八五號半聯結車、興銘交通事業公
        司ＩＪ─六○一號車，及依肇事現場照片顯示，上開車輛均有碰撞毀損痕跡
        ，足認上開松生公司ＱＵ─八七六號砂石半聯結車、大榮公司ＨＳ－一二五
        號半聯結車及統聯公司ＦＸ─三三○號營大客車間應有碰撞之情事。
  （二）參諸臺灣省竹苗區車輛行車事故鑑定委員會鑑定意見認：「第一段：辛○○
        駕駛半聯結車（Ｄ車），未保持行車安全距離，追撞前車，為肇事原因。張
        勇富駕駛營大客車（Ｇ車）與楊武管駕駛半聯結車（Ａ車）與陳步清駕駛半
        聯結車（Ｂ車）與黃秋南駕駛營大客車（Ｃ車），均無肇事因素。第二段：
        壬○○駕駛半聯結車（Ｅ車），未保持行車安全距離，追撞前車，為肇事原
        因。辛○○駕駛半聯結車（Ｄ車）與張勇富駕駛營大客車（Ｇ車），均無肇
        事因素。第三段：丁水欽駕駛營大客車，未保持行車安全距離，追撞前車，
        為肇事原因。壬○○駕駛半聯結車肇事後被撞，無肇事因素。」（見本院卷
        第三一、三二頁）；核與大榮公司司機即被告辛○○於警訊供稱：「當時前
        面乙部ＦＸ─三三○號營大客車緊急煞車，我跟著煞車，煞車不及碰撞ＦＸ
        ─三三○號後，後方ＱＵ─八七六號營業半聯結車追撞上來，我車再推撞前
        ＦＸ─三三○號營大客車後肇事」等語（見本院卷第七一頁），及松生公司
        司機即被告壬○○於警訊供稱：「當時前面乙部ＨＳ─一二五號營半聯結車
        ，緊急煞車，我跟著煞車，煞車不及碰撞該部ＨＳ─一二五號車後，後方乙
        部ＦＡ─二○八號營業大客車追撞上來，我車再推撞前ＨＳ─一二五號車後
        肇事」等語（見本院卷第七三頁）相符，足徵本件事發經過係大榮公司司機
        即被告辛○○駕駛ＨＳ─一二五號營半聯結車，見前方原告所有ＦＸ─三三
        ○號營大客車緊急煞車，亦跟著煞車，惟已煞車不及致碰撞原告所有ＦＸ─
        三三○號車後，後方由松生公司司機即被告壬○○所駕駛之ＱＵ─八七六號
        營業半聯結車，見狀亦跟著緊急煞車，惟亦煞車不及致碰撞ＨＳ─一二五號
        車，ＨＳ─一二五號車再推撞前方ＦＸ─三三○號營大客車而肇事，堪以認
        定。被告松生公司辯稱其並未追撞原告所有ＦＸ─三三○號營大客車，及被
        告大榮公司、辛○○辯稱其原未碰撞原告所有上開車輛，係因遭後方被告松
        生公司之車追撞後始往前推撞原告之車云云，均委難採信。
  （三）被告大榮公司雖主張依該公司車輛行車紀錄紙觀之，該公司車輛於事故發生
        時，業已煞停，速度幾近於零，並於速度為零時遭後車碰撞云云，惟查經本
        院向內政部警政署國道公路警察局第二警察隊調取上開車輛之行車紀錄紙結
        果，據覆稱該第二警察隊並未保管上開車輛之行車紀錄紙，有該第二警察隊
        函在卷足稽（見本院卷第二五○頁）；而被告大榮公司提出之該公司車輛行
        車紀錄紙影本，亦為被告松生公司否認為真正，是被告大榮公司辯稱依其所
        有車輛行車紀錄紙影本之紀錄，其於碰撞原告系爭車輛之前，業已煞停云云
        ，洵難採信。
  （四）按汽車在同一車道行駛時，除擬超越前車外，後車與前車之間應保持隨時可
        以煞停之距離。汽車行駛時，駕駛人應注意車前狀況，並隨時採取必要之安
        全措施。道路交通安全規則第九十四條第一、三項定有明文。本件大榮公司
        司機即被告辛○○因未與前方原告所有ＦＸ─三三○號營大客車保持隨時可
        以煞停之距離，致見前方原告所有上開車輛緊急煞車時，已煞車不及而碰撞
        原告所有上開車輛，被告大榮公司司機即被告辛○○對原告車輛之受損，自
        有過失。又被告松生公司司機即被告壬○○亦未與前方被告大榮公司所有Ｈ
        Ｓ─一二五號車保持隨時可以煞停之距離，致見前方被告大榮公司之車緊急
        煞車時，亦已煞車不及而碰撞被告大榮公司所有之車輛，致大榮公司所有車
        輛再推撞原告所有ＦＸ─三三○號車，是被告松生公司司機即被告壬○○對
        原告車輛之受損，亦有過失，洵堪認定。被告辛○○、壬○○之過失行為與
        原告所有系爭車輛之毀損及車上乘客之傷害間，具有相當因果關係，堪可認
        定。
  （五）次按「他人所有物而為數人各別所侵害，若各加害人並無意思上之聯絡，祇
        能由加害人各就其所加害之部分，分別負賠償責任」，「本件車禍係計程車
        與卡車司機駕駛不慎肇事，依司法院第二三八三號解釋，無共同過失之侵權
        行為，法院僅得就各該司機應負過失責任程度之範圍內，令其與僱用人連帶
        賠償」，最高法院二十年上字第一九六○號、五十五年台上字第一七九八號
        判例足資參照。本件被告辛○○、壬○○對於原告車輛之受損，雖均有過失
        ，惟其間並無意思上之聯絡，亦非因共同過失損害原告之車輛，是揆諸前揭
        說明，被告辛○○、壬○○自應各就其所加害之部分，分別負賠償責任。惟
        因本件被告辛○○、壬○○各別加害之程度，業已瞬間重疊，難於區分各別
        之加害程度，是本院參酌本件肇事車輛中Ｃ車興銘交通事業公司ＩＪ─六○
        一號車、Ｂ車山隆通運公司ＫＦ─九八五號半聯結車、Ａ車味丹企業公司Ｒ
        四─五六六號半聯結車、Ｇ車統聯公司ＦＸ─三三○號營大客車及Ｄ車大榮
        公司ＨＳ─一二五號半聯結車之受損情形尚非十分嚴重，而Ｅ車松生公司Ｑ
        Ｕ─八七六號砂石半聯結車及Ｆ車臺灣汽車客運公司ＦＡ─二○八號營大客
        車則受創嚴重等情，有肇事現場照片在卷足憑（見本院卷第八六至九五頁）
        ，堪認被告大榮公司之車追撞原告所有系爭車輛時，原告車輛所受之損害尚
        屬輕微；惟被告松生公司之車撞及被告大榮公司之車，並再推撞原告所有系
        爭車輛時，其撞擊力道較大，所造成之損害亦較劇，是就原告車輛之損害而
        言，應由被告壬○○負擔百分之七十之損害賠償責任；被告辛○○應負擔百
        分之三十之損害賠償責任。原告主張被告辛○○與壬○○之過失，均為原告
        車輛損害之共同原因，即所謂行為關連共同，係共同過失不法侵害原告之權
        利，依法應負連帶賠償責任云云，尚屬無據。
  六、按因故意或過失，不法侵害他人之權利者，負損害賠償責任；又受僱人因執行
      職務，不法侵害他人之權利者，由僱用人與行為人連帶負損害賠償責任，民法
      第一百八十四條第一項前段、第一百八十八條第一項分別定有明文。本件被告
      壬○○係被告松生公司之受僱人，被告辛○○係被告大榮公司之受僱人，為兩
      造所不爭，是依民法第一百八十八條第一項規定，被告松生公司、大榮公司自
      應分別對被告壬○○、辛○○執行職務時侵權行為所致之損害，負連帶損害賠
      償責任。
  七、茲就原告請求賠償之金額是否有理由，分別審酌如下：
  （一）車輛修理費部分：
      (1)按不法毀損他人之物者，被害人得請求賠償其物因毀損所減少之價額，民法
        第一百九十六條定有明文；又物被毀損者，被害人依民法第一百九十六條請
        求賠償物被毀損所減少之價額，得以修理費用為估定標準，但以必要者為限
        ，如修理材料以新品換舊品，應予折舊（最高法院七十七年度第九次民事庭
        會議決議可資參照）。本件經本院依原告聲請送請臺中縣汽車保養商業同業
        公會鑑定結果，認系爭車輛修復費用為十六萬六千九百六十元，工資為七萬
        五千五百元，合計為二十四萬二千四百六十元，有臺中縣汽車保養商業同業
        公會函在卷為憑（見本院卷第二○八至二一一頁），尚稱合理，可以採信。
        參諸系爭車輛為一九九八年五月出廠（即八十七年五月，未載日以十五日計
        ），有原告提出之行車執照影本在卷可稽（見本院卷第二六頁），至九十年
        六月二十二日發生車禍時，計使用三年二個月（不滿一個月者，以一個月計
        ），依前揭說明，以新品換舊品而更換之零件，應予折舊，再依財政部（五
        八）如財稅發字第一○八三號發布之固定資產折舊採定率遞減法之計算方法
        ，並參酌「營利事業所得稅結算申報查核準則」第九十五條第八項所定「依
        固定資產提列折舊採用定率遞減法者，以一年為計算單位，其使用期間未滿
        一年者，按實際使用之月數相當於全年之比例計算之，不滿一月者，以一月
        計」，又依行政院公布之固定資產耐用年數表及固定資產折舊率表，系爭車
        輛屬運輸業用之客車，其耐用年數為四年，每年折舊率為零點二五○，是零
        件部分折舊後之金額為六萬七千五百零一元（計算式：第一年166960x0.250
        =41740,000000-00000=125220,第二年125220x0.250=31305,000000-00000=9
        3915,第三年93915x0.250=23479,00000-00000=70436,第四年70436x0.250x2
        /12=2935,00000-0000=67501 ）。是原告請求車輛修理費部分於十四萬三千
        零一元（工資75500+67501=143001）之範圍內，為有理由，逾上開數額之請
        求，即屬無據，不應准許。
      (2)又本院既已依原告之聲請囑託臺中縣汽車保養商業同業公會鑑定修理費用及
        合理之修理天數在卷，而上開鑑定復無不可採信之疑慮，是原告另聲請再囑
        託臺灣區汽車修理工業同業工會鑑定上開事項，並聲請訊問原告公司技師即
        證人蔡呈鴻，均不足為取。再者依財政部（五八）如財稅發字第一○八三號
        函認固定資產之折舊應採定率遞減法計算，而原告復未提出須採平均法計算
        之理由，是原告主張本件零件之折舊應採平均法計算，亦非有據。
  （二）營業損失部分：按損害賠償，除法律另有規定或契約另有訂定外，應以填補
        債權人所受損害及所失利益為限。依通常情形或依已定計劃、設備或其他特
        別情事，可得預期之利益，視為所失利益，民法第二百十六條定有明文。原
        告主張其因前揭車禍事故，致系爭車輛於修復期間無法營運，每日損失一萬
        五千七百七十七元，自九十年六月二十九日進廠修理起至九十年八月一日修
        復完畢止，共三十四日（原告僅請求三十日），總計損失四十七萬三千三百
        十元之事實，固有原告提出之車輛進出廠日報表、車輛滯廠日報表及本院向
        原告公司調取之九十年六月份每日每車營收淨利表及營運月結表在卷足稽（
        見本院卷第二五九至二六一頁），惟查上開每日每車營收一萬五千七百七十
        七元，尚應扣除成本，始為原告實際之損失，而依原告公司函覆本院其計算
        結果，扣除成本後每日每車之實際營收為一萬一千四百八十四元（000000-0
        00000油料支出成本=344516,344516/30=11484）。被告雖均抗辯上開每日營
        收淨利表及營運月結表，乃原告單方面製作，且未扣除成本等語，惟被告既
        未舉證證明該單據為偽造或變造等變態事實，況經查上開原告主張之營業損
        失，並已扣除油料等必要費用，業據原告公司函覆本院在卷，應可採信。再
        者經本院送請臺中縣汽車保養商業同業公會鑑定結果，認系爭車輛之修復可
        於十二日內完工，有臺中縣汽車保養商業同業公會函在卷為憑（見本院卷第
        二○八至二一一頁），堪可採信。是原告主張其營業損失於十三萬七千八百
        零八元（11484x12=137808 ）之範圍內，為有理由，應予准許，其逾此範圍
        之請求，即屬無據。
  （三）拖吊費部分：原告主張被告應賠償其拖吊費八千五百元一節，業據其提出統
        一發票一紙為證（見本院卷第三八頁），堪信原告確有此項支出，則此拖吊
        費既係因本件事故所生之支出，原告請求被告賠償，依法並無不合，應予准
        許。
  （四）乘客急診費部分：原告主張被告應賠償其所支出乘客胡秋文、吳淑媛之急診
        費一千零十元一節，亦據其提出診斷證明書及澄清醫院收據為憑（見本院卷
        第三九至四四頁），復為被告所不爭執，堪信屬實，是原告此部份請求，亦
        有理由。
  （五）原告與乘客胡秋文達成和解賠償一萬二千元部分：原告主張其因本件事故，
        致乘客胡秋文受傷，雙方並以一萬二千元達成和解等情，有原告提出之和解
        書在卷可考（見本院卷第四五頁），堪信為真實。上開金額固係原告與乘客
        達成和解之金額，惟該數額尚屬合理，且係因本件事故所致原告之損害，是
        原告此部份請求，為有理由，亦應准許。被告松生公司辯稱上開金額應扣除
        胡秋文已請領之強制汽車責任保險理賠金云云，並非有據。
  （六）總計原告共受有三十萬二千三百十九元之損害（143001+137808+8500+1010+
        12000=302319）。而被告松生公司與壬○○應負擔百分之七十之損害賠償金
        額，被告大榮公司與辛○○應負擔百分之三十之損害賠償金額，已如前述，
        是以被告松生公司與壬○○應連帶負擔之損害賠償金額為二十一萬一千六百
        二十三元，被告大榮公司與辛○○應負擔之損害賠償金額為九萬零六百九十
        六元。
  八、綜上所述，原告本於侵權行為之法律關係，請求被告松生公司與壬○○連帶給
      付二十一萬一千六百二十三元，及自追加書狀繕本送達翌日即九十二年六月七
      日起至清償日止按年息百分之五計算之法定遲延利息；請求被告大榮公司與辛
      ○○連帶給付九萬零六百九十六元，及自追加書狀繕本送達翌日即九十二年六
      月十二日起至清償日止按年息百分之五計算之法定遲延利息，為有理由，應予
      准許，其逾此範圍之請求，為無理由，應予駁回。
  九、本件事證已臻明確，兩造其餘攻擊防禦方法及所提證據，對本件判決之結果均
      屬無影響，爰不予一一論述，附此敘明。
  十、據上論結，本件原告之訴為一部有理由，一部無理由，依民事訴訟法第三百八
      十五條第一項前段、第七十九條、第八十五條第二項、第三百九十條第二項、
      第三百九十二條第二項，判決如主文。
中　　　華　　　民　　　國　　九十三　　年　　　七　　　月　　   二　　 日
                                  民事庭法    　官　黃佩韻
正本係照原本作成。
如對本判決上訴，須於收受送達後二十日內向本院提出上訴狀。
                       　 　　　　　  　法院書記官　張麗琴
中　　　華　　　民　　　國　　九十三　　年　　　七　　　月  　 　二 　　日
